臺灣高雄地方法院刑事判決　　　　　　 94年度重訴字第106號
公　訴　人　臺灣高雄地方法院檢察署檢察官
被　　　告　丁○○
指定辯護人　本院公設辯護人　陳信凱
上列被告因殺人案件，經檢察官提起公訴（台灣高雄地方法院檢
察署94年度偵字第16626 號），本院判決如下：
    主  文
丁○○殺人，處無期徒刑，褫奪公權終身。
    事  實
一、丁○○為林桂蘭之前配偶，2 人具有家庭暴力防治法第3 條
    第1 款所定之家庭成員關係。2 人於94年4 月間離婚後，林
    桂蘭因兒子丙○○罹患自閉症，為方便照顧丙○○，故仍與
    丁○○同住於高雄市○○區○○路112 之1 號。嗣丁○○於
    94年7 月17日19時許，在上揭住處內，因細故與林桂蘭發生
    口角爭執，詎丁○○因情緒激忿，竟萌生殺意，在上址二樓
    廚房取出長約7 公分、寬約1.8 公分、單刃小型水果刀1 把
    及葡萄酒瓶1 只，攜入二樓林桂蘭臥室內，丁○○明知人體
    胸部為心、肺等重要器官所在之處，均屬人體要害，如持鐵
    製尖銳之物朝人體胸部猛力刺下，可能造成大量出血或心肺
    受創而致人於死，竟仍持葡萄酒瓶毆擊林桂蘭頭部，致林桂
    蘭受有右前額部裂傷、右上額部裂傷、右頂部裂傷、右後顳
    部裂傷之頭部鈍器傷4 處；並持水果刀朝林桂蘭頭部、臉部
    、胸部、背部、四肢等身體部位狂揮猛刺，林桂蘭因痛苦掙
    扎而與丁○○拉扯欲掙脫，以手掐住丁○○脖子，並用嘴巴
    咬丁○○右手大拇指，但丁○○並未停手，仍以水果刀朝林
    桂蘭頭部、臉部、胸部、背部、四肢等身體部位狂刺，造成
    林桂蘭受有全身銳器傷共55處，包括頭面部穿刺切割傷4 處
    、胸部穿刺傷10處、背部穿刺傷23處、左上肢刀刺傷5 處、
    右上肢刀刺傷11處、左下肢切割傷1 處、右下肢切割傷1 處
    之刀傷，其中右胸部穿刺傷，因穿過右胸至右肺，造成右血
    胸，為致命創傷，終因多重銳器傷，造成出血性休克死亡。
    丁○○見林桂蘭氣絕身亡，即將林桂蘭屍體從2 樓拖行搬移
    至該屋地下室樓梯下方放置，並至屋外1 樓空地以水桶裝培
    養土覆蓋於屍體上遮蓋，嗣復持拖把清洗現場血跡後繼續居
    住該屋內，並於當日23時許外出將上開凶器即水果刀1 把及
    葡萄酒瓶1 只丟棄於高雄縣大寮鄉萬克隆量販店對面水溝內
    。直至同年月19日11時30分許，丁○○與林桂蘭之女兒戊○○因一直無法聯絡上林桂蘭，心生疑慮，又接獲其弟丙○○
    「心路基金會」輔導老師來電，告知丁○○有意出國遠行，
    乃偕同友人顏昭仁前往「心路基金會」瞭解詳情。在「心路
    基金會」戊○○、顏昭仁與丁○○碰面後，發現丁○○脖子
    、右手拇指分別有指甲抓傷、咬痕，認為有異，乃嚴詞質問
    丁○○有關林桂蘭去處與為何受傷等問題，丁○○見事跡敗
    露當下奪門駕駛其所有車牌號碼YQ -7298號自用小客車離去
    。戊○○與顏昭仁復聯絡林桂蘭之兄長乙○○於同日14時許
    一同至上址查看，並於上址地下室發現林桂蘭屍體後報警。
    迄同年月23日12時5 分許，經警持臺灣高雄地方法院檢察署
    檢察官核發之拘票，在屏東縣萬丹鄉廈北村187 之10號內拘
    提丁○○到案。
二、案經高雄市政府警察局新興分局報告台灣高雄地方法院檢察
    署檢察官偵查起訴。
    理  由
壹、證據能力部分：
  (一)按被告以外之人於審判外之言詞或書面陳述，除法律有規
      定者外，不得作為證據。被告以外之人於審判外之陳述，
      雖不符前四條之規定，而經當事人於審判程序同意作為證
      據，法院審酌該言詞陳述或書面陳述作成時之情況，認為
      適當者，亦得為證據，當事人、代理人或辯護人於法院調
      查證據時，知有第159 條第1 項不得為證據之情形，而未
      於言詞辯論終結前聲明異議者，視為有前項之同意。刑事
      訴訟法第159 條第1 項、第159條之5分別定有明文。
  (二)查本件關於證人戊○○、顏昭仁、乙○○於本案警詢、偵
      查中所為之陳述，均係被告以外之人於審判外所為之陳述
      ，然被告及其辯護人於本院，均表示對上開證據之證據能
      力不爭執，並同意作為證據，本院審酌上開證人與被告之
      關係，素無怨隙，復無違法取證瑕疵存在，則渠等於案發
      後記憶猶新之情況下所為之言詞陳述，應無顯不可信之情
      形，引用渠等之上開言詞陳述作為證據應屬適當，依刑事
      訴訟法第159條之5規定，即有證據能力，合先敘明。
貳、本案部分：
一、認定犯罪事實之證據及理由：
（一）上開犯罪事實，迭據被告於警詢、偵查及本院審理時均坦
      承不諱。
（二）參以證人戊○○、顏昭仁於警偵訊證述：94年7 月19日11
      時30分許，在高雄市○○路、復興路口之「心路基金會」
      遇見被告，當時被告頸部、右手拇指有指甲抓痕、咬痕等
      傷痕，及經2 人嚴詞質問被告之傷勢何來及林桂蘭去向，
      被告即奪門而出駕車離去等語。另證人戊○○、顏昭仁、
      乙○○於警偵訊證述：94年7 月19日14時許，3 人於高雄
      市○○區○○街112 之1 號地下室，發現林桂蘭之屍體等
      語。又被害人林桂蘭受有右前額部裂傷、右上額部裂傷、
      右頂部裂傷、右後顳部裂傷之頭部鈍器傷4 處、全身銳器
      傷共55處，包括頭面部穿刺切割傷4 處、胸部穿刺傷10處
      、背部穿刺傷23處、左上肢刀刺傷5 處、右上肢刀刺傷11
      處、左下肢切割傷1 處、右下肢切割傷1 處之刀傷，其中
      右胸部穿刺傷，因穿過右胸至右肺，造成右血胸，為致命
      創傷，終因多重銳器傷，造成出血性休克死亡等情，亦經
      臺灣高雄地方法院檢察署檢察官督同檢驗員相驗屍體屬實
      ，製有勘驗筆錄、相驗屍體證明書、驗斷書、及法務部法
      醫研究所鑑定書等件在卷可稽。
（三）此外，並有現場相片清冊1 份共127 張、解剖相片清冊 1
      份共48張、林桂蘭DNA 報告2 份、刑案現場勘察報告1 份
      、被告經警拘提到案後之相片4 張在卷可資佐證。互核上
      開各節，被告自白持刀刺殺被害人林桂蘭即堪信與事實相
      符，足見被害人確因被告之刺殺行為，致生死亡之結果。
      按水果刀為銳利刀器，猛力刺殺人體頭、胸部等重要器官
      處，將足以剝奪人命，乃眾所週知，亦應為被告所能認識
      ，被告以銳利水果刀連續猛刺被害人之頭、胸、背部、四
      肢共達55處，足見被告下手至狠，殺意甚堅，其有殺人之
      犯意甚明。
（四）綜上，被告刺殺被害人林桂蘭致被害人死亡，事證已臻明
      確，被告犯行洵堪認定，應依法論罪科刑。
二、按家庭暴力者，謂家庭成員間實施身體或精神上不法侵害之
    行為；又家庭暴力罪者，謂家庭成員間故意實施家庭暴力行
    為而成立其他法律所規定之犯罪，家庭暴力防治法第2 條第
    1 項、第2 項著有明文。查被告為被害人林桂蘭之前配偶，
    屬家庭暴力防治法第3 條第1 款所稱之家庭成員關係，故核
    被告所為，係犯刑法第271 條第1 項之殺人罪。被告上開犯
    行同時亦屬家庭暴力防治法第2 條第2 項之家庭暴力罪，惟
    因家庭暴力防治法之上開條文並無罰則規定，是此部分犯行
    應僅依刑法之規定予以論罪科刑，附此敘明。爰審酌被告為
    本件犯行前，雖無任何刑事前案紀錄，品行尚稱良好，此有
    台灣高等法院被告前案紀錄表1 紙在卷可稽，且犯後已坦承
    犯行，並於遭逮捕時將出售房屋之現金交付予女兒戊○○作
    為處理林桂蘭喪葬事宜之費用，顯見其人性尚未完全泯滅，
    罪不至死；惟其與被害人曾為夫妻關係，竟僅因發生爭吵即
    萌殺機，且持刀刺殺被害人，攻擊部位遍及被害人頭、臉、
    胸、背、四肢，刺殺刀數更多達55刀，下手既狠且猛，絲毫
    不念及與被害人先前之夫妻感情，惡性重大，造成被害人喪
    失生命，及被害人家屬無可回復之心靈傷痛，嚴重危害社會
    秩序，再審酌被告現尚未與被害人家屬達成民事和解，並賠
    償被害人家屬財產上及非財產上之損害等一切情狀，本院認
    被告所犯殺人罪責深重，量刑自不宜輕，爰量處如主文所示
    之刑，並依刑法第37條第1 項之規定，宣告褫奪公權終身。
三、至於被告持以殺害被害人之水果刀1 把及葡萄酒瓶1 只，雖
    係被告所有供上開犯罪所用之物，惟既經被告丟棄在高雄縣
    大寮鄉萬克隆量販店對面水溝之中，並經警員事後前往尋找
    未獲，顯已滅失不存，自無對之宣告沒收之必要，附此敘明
    。
據上論結，應依刑事訴訟法第299 條第1 項前段，家庭暴力防治
法第2 條第2 項，刑法第271 條第1 項、第37條第1 項，判決如
主文。
本案經檢察官甲○○到庭執行職務。
中　　華　　民　　國　　94　　年　　12　　月　　8 　　日
                刑事第四庭  審判長法　官　郭玫利
                                  法  官  陳振嘉
                                  法  官  林意芳
中　　華　　民　　國　　94　　年　　12　　月　　8 　　日
以上正本證明與原本無異。
如不服本判決，應於收受送達後10日內向本院提出上訴書狀。
　　　　　　　　　　　　　　　　　書記官  曾秀鳳
附錄：
中華民國刑法第271條
殺人者，處死刑、無期徒刑或10年以上有期徒刑。
